【裁判字號】    97,易,2585
【裁判日期】    971030
【裁判案由】    詐欺
【裁判全文】
臺灣臺北地方法院刑事判決              97年度易字第2585號
公  訴  人  臺灣臺北地方法院檢察署檢察官
被      告  丙○○
上列被告因詐欺案件，經檢察官提起公訴（97年度偵字第13999號）
，本院判決如下：
    主  文
丙○○幫助意圖為自己不法之所有，以詐術使人將本人之物交付
，處有期徒刑肆月，如易科罰金，以新臺幣壹仟元折算壹日。
    犯罪事實
一、丙○○其可預見金融帳戶係個人理財之重要工具，關係個人
    財產、信用之表徵，一般人收購他人名義之金融帳戶使用，
    常與財產犯罪密切相關，且取得他人存摺之目的，在於收取
    贓物及掩飾犯行不易遭人追查，又對於提供帳戶之行為本身
    ，雖無引發他人萌生犯罪之確信，但仍不顧他人所可能遭受
    之危險，與真實姓名年籍不詳綽號「暴龍」之成年男子聯絡
    ，基於縱若有人持以犯詐欺取財罪亦不違反其本意之幫助犯
    意，於民國97年4月3日前之某時許，在不詳處所，將其申設
    之臺灣銀行新店分行帳號：000000000000號（下稱臺灣銀行
    帳戶）及聯邦銀行新店分行帳號：000000000000號（下稱聯
    邦銀行帳戶）之存款帳戶存摺、提款卡及密碼等資料交付予
    綽號「暴龍」之成年男子，容任他人供作詐欺取財之匯款轉
    帳使用。嗣該綽號「暴龍」之成年男子取得丙○○所交付之
    前開臺灣銀行及聯邦銀行之帳戶存摺及印章後，即與其餘姓
    名年籍不詳之成年詐騙集團成員共同基於意圖為自己不法之
    所有之犯意聯絡，分別於：
（一）97年4月3日下午8時許，撥打甲○○之行動電話，佯稱是
      雅虎奇摩拍賣網站「Alice日式衣著本舖」小姐，因甲○○前於網站上購買包包之付款方式錯以分期付款方式繳款
      ，要求甲○○立即前往金融機構自動櫃員機操作取消云云
      ，數分鐘後，另一自稱陽信銀行客服部「吳先生」之詐欺
      集團成年男子，遂撥打電話要求甲○○依指示前往自動櫃
      員機操作，甲○○陷於錯誤，不疑有他，遂依其指示前往
      郵局操作自動櫃員機，自其母林思辰之兆豐銀行內湖分行
      帳戶（帳號：00000000000號）轉出新臺幣（下同）2萬
      9989元至丙○○上開臺灣銀行帳戶內。
（二）97年4月3日下午9時14分許，撥打電話予乙○○，佯稱係
      東森購物臺人員，因其款項有重覆扣款，須立即至自動櫃
      員機於指定帳號內查詢餘額云云，致乙○○陷於錯誤，遂
      依其指示至聯邦銀行自動櫃員機，自其臺灣企銀帳戶轉出
      10 萬元至丙○○上開聯邦銀行帳戶內。
（三）97年4月3日下午10時10分許，撥打電話予丁○○，佯稱係
      東森購物頻道人員，因其先前購物付款方式設定為分期付
      款，將每月扣款，須立即至自動櫃員機變更云云，致丁○○陷於錯誤，遂依指示前往郵局自動櫃員機，自其金融機
      構帳戶分別轉出2萬9989元、2萬3854元至丙○○上開臺灣
      銀行帳戶內。
二、案經甲○○、乙○○訴由臺中市政府警察局第一分局報告臺
    灣臺中地方法院檢察署檢察官呈請臺灣高等法院檢察署檢察
    長令轉臺灣臺北地方法院檢察署檢察官及丁○○訴由臺北縣
    政府警察局新店分局報告臺灣臺北地方法院偵查起訴。
    理  由
壹、程序方面
    被告對於公訴人所提之證據資料及以下本院作為判斷依據之
    各項證據資料，均同意或不爭執其證據能力，本院審酌該等
    言詞供述及書面作成時之情況認為適當，均無不宜作為證據
    之情事，依刑事訴訟法第159條之5規定，均得作為證據。
貳、實體方面
一、訊據被告丙○○對於上揭犯罪事實坦承不諱，核與告訴人甲○○、乙○○及丁○○於警詢及偵查中之指訴相符，並有被
    告上開臺灣銀行新店分行帳戶之印鑑卡、存摺交易往來明細
    查詢表、聯邦銀行新店分行之客戶基本資料卡、未登摺帳項
    查詢清單、告訴人甲○○之母林思辰兆豐國際商業銀行內湖
    分行客戶當日交易明細查詢表1紙、告訴人乙○○之聯邦銀
    行自動櫃員機交易明細表影本1紙、告訴人丁○○之郵局自
    動櫃員機交易明細表2紙在卷可稽，足認被告自白與事實相
    符，應堪採信，本件事證明確，被告犯行，堪以認定，應予
    依法論科。
二、按刑法上之幫助犯，係對於犯罪與正犯有共同之認識，而以
    幫助之意思，對於正犯資以助力，未參與實施犯罪構成要件
    之行為者而言（參照最高法院88年度臺上字第1270號判決意
    旨）。本件被告係基於幫助詐騙集團成員犯詐欺罪而提供存
    摺及印章等帳戶資料，且並無任何積極證據證明有參與實施
    詐欺取財之犯罪構成要件行為，是核被告所為，係犯刑法第
    30條第1項前段、第339條第1項之幫助詐欺取財罪。又被告
    提供帳戶等資料予詐騙集團成員之幫助犯行，應依刑法第30
    條第2項之規定，按正犯之刑減輕之。爰審酌被告為具一般
    社會生活經驗之人，對於現今社會詐騙集團猖獗，若將私人
    帳戶提供他人使用，將成為犯罪人頭帳戶之可能，應可知悉
    ，仍無視交易安全上關於他人財產之可能損害，擅自將其以
    個人名義所申請取得之前開臺灣銀行及聯邦銀行之存款帳戶
    ，提供他人作為詐欺取財之匯款帳戶使用，助長犯罪之不良
    風氣，幫助犯罪者隱匿真實身份，增加檢警犯罪偵查之困難
    性，且被害人並因此由詐騙集團指示將詐騙款項存入被告提
    供之帳戶，而所受財產損失非低，惟念及被告犯罪後坦承犯
    行，犯後態度良好，且被告本身並未實際參與詐欺取財之犯
    行等一切情狀，量處如主文所示之刑，並諭知易科罰金之折
    算標準。
據上論斷，應依刑事訴訟法第299條第1項前段，刑法第339條第1
項、第30條第1項前段、第2項、第41條第1項前段，刑法施行法
第1條之1第1項、第2項前段，判決如主文。
本案經檢察官江貞諭到庭執行職務
中    華    民    國    97    年    10    月    30    日
                  刑事第八庭  審判長法  官  陳德民
                                    法  官  詹慶堂
                                    法  官  楊蕙芬
以上正本證明與原本無異。
如不服本判決，應於判決送達後10日內，向本院提出上訴狀。
                                    書記官  馬正道
中    華    民    國    97    年    10    月    30    日
附錄法條：
中華民國刑法第339條
（普通詐欺罪）
意圖為自己或第三人不法之所有，以詐術使人將本人或第三人之
物交付者，處5年以下有期徒刑、拘役或科或併科1千元以下罰金
。
以前項方法得財產上不法之利益或使第三人得之者，亦同。
前二項之未遂犯罰之。


司法院資訊處製作；財團法人民間司法改革基金會備份。
